臺灣高雄地方法院刑事判決　　　　　　 100年度選訴字第57號
公　訴　人　臺灣高雄地方法院檢察署檢察官
被　　　告　王文龍
　　　　　　陳阿美
　　　　　　鄭明祥
　　　　　　丁櫻娥
　　　　　　吳碧崑
　　　　　　邱周玉真
上列被告因違反公職人員選舉罷免法案件，經檢察官提起公訴（
99年度選偵字第112、273號），本院判決如下：
    主  文
王文龍有投票權之人，收受賄賂，而許以其投票權為一定之行使
，處有期徒刑月，如易科罰金，以新臺幣壹仟元折算壹日。緩
刑貳年。褫奪公權貳年。扣案之賄賂新臺幣貳仟元沒收。
陳阿美有投票權之人，收受賄賂，而許以其投票權為一定之行使
，處有期徒刑月，如易科罰金，以新臺幣壹仟元折算壹日，緩
刑貳年。褫奪公權貳年。扣案之賄賂新臺幣貳仟元沒收。
鄭明祥有投票權之人，收受賄賂，而許以其投票權為一定之行使
，處有期徒刑月，如易科罰金，以新臺幣壹仟元折算壹日，緩
刑貳年。褫奪公權貳年。扣案之賄賂新臺幣壹仟元沒收。
丁櫻娥有投票權之人，收受賄賂，而許以其投票權為一定之行使
，處有期徒刑月，如易科罰金，以新臺幣壹仟元折算壹日，緩
刑貳年。褫奪公權貳年。扣案之賄賂新臺幣貳仟元沒收。
吳碧崑有投票權之人，收受賄賂，而許以其投票權為一定之行使
，處有期徒刑月，如易科罰金，以新臺幣壹仟元折算壹日，緩
刑貳年。褫奪公權貳年。扣案之賄賂新臺幣貳仟元沒收。
邱周玉真有投票權之人，收受賄賂，而許以其投票權為一定之行
使，處有期徒刑月，如易科罰金，以新臺幣壹仟元折算壹日，
緩刑貳年。褫奪公權貳年。扣案之賄賂新臺幣壹仟肆佰元及未扣
案之賄賂新臺幣陸佰元均沒收。
    事  實
一、孫金目（本院另行判決）為民國99年11月27日改制後第一屆
    高雄市第四選區市議員候選人黃紹庭之支持者。詎孫金目為
    謀黃紹庭順利當選第四選區市議員，竟基於對有投票權人交
    付賄賂而約其投票權為一定行使之犯意，分別為下列犯行：
  （一）於99年9月間至同年10月間某日晚間8至9 點，在鄭明祥
        位於高雄市○○區○○路40號住處，以每票新臺幣(下
        同)1,000元之代價交付於鄭明祥，並要求其應投票予黃
        紹庭；鄭明祥則基於收受賄賂之犯意，收受前揭孫金目
        所交付之1,000元賄款。
  （二）於99年10月間至同年11月間某日晚間7至8點，在丁櫻娥
        位於高雄市苓雅區○○○路44之13號住處，以每票新臺
        幣(下同)2,000 元之代價交付於丁櫻娥，並要求其應投
        票予黃紹庭；丁櫻娥則基於收受賄賂之犯意，收受前揭
        孫金目所交付之2,000元賄款。
  （三）於99 年10月間某日晚間6點許，在邱周玉真位於高雄市
        苓雅區○○○路134巷12弄40號之住處，以每票新臺幣(
        下同)2,000元之代價交付於邱周玉真，並要求其應投票
        予黃紹庭；邱周玉真則基於收受賄賂之犯意，收受前揭
        孫金目所交付之2,000元賄款。
  （四）於99 年9月底間某日晚間，在吳碧崑位於高雄市苓雅區
        ○○○路134巷10號之住處，以每票新臺幣(下同)2,000
        元之代價交付於吳碧崑，並要求其應投票予黃紹庭；吳
        碧崑則基於收受賄賂之犯意，收受前揭孫金目所交付之
        2,000元賄款。
  （五）於99年9月間某日晚間8點許，在陳阿美位於高雄市苓雅
        區○○○路72巷29號之住處，以每票新臺幣(下同)2,00
        0 元之代價交付於陳阿美，並要求其應投票予黃紹庭；
        陳阿美則基於收受賄賂之犯意，收受前揭孫金目所交付
        之2,000元賄款。
  （六）於99 年10至11月間某日晚間9點許，在王文龍位於高
        雄市苓雅區○○○路50-3 號之住處，以每票新臺幣(下
        同)5,00元之代價，要求其及家人共計4票應投票予黃紹
        庭；王文龍則基於收受賄賂之犯意，收受前揭孫金目所
        交付之賄款共計2,000元。
    嗣經檢察官接獲情資後指揮員警偵辦，復持法院核發搜索票
    至孫金目住處執行搜索，並當場扣得選民聯絡資料等物品，
    而循線查獲上情。又扣得受賄選民鄭明祥、丁櫻娥、邱周玉
    真、吳碧崑、陳阿美、王文龍事後繳回所收受之賄款分別為
    1,000元、2,000元、1,400元、2,000元、2,000元、2,000元
    。
二、案經高雄市政府警察局苓雅分局移送臺灣高雄地方法院檢察
    署檢察官偵查起訴。
    理  由
一、上開犯罪事實業據被告鄭明祥、丁櫻娥、邱周玉真、吳碧崑
    、陳阿美、王文龍分別於本院審理中坦承不諱，且經證人即
    共同被告孫金目於警詢中供述稱有效令上開金錢了被告等人
    等語相符，並有上開賄賂之款項扣案可憑；罪證明確，被告
    等人犯行堪以認定。
二、核被告6人所為，均係犯刑法第143條第1項之投票受賄罪。
    又上開被告6人在審判中自白犯罪，依公職人員選舉罷免法
    第111條第1項後段之規定減輕其刑。審酌選舉乃民主之重要
    基石，攸關一國政治良窳甚鉅，若藉由賄選以求得勝選，不
    僅敗壞選舉風氣，亦破壞民主之根基，被告6人身為我國國
    民，長久以來接受民主政治之洗禮，對此本應知之甚明，人
     均漠視上情，貪圖小利而收受賄賂，嚴重破壞選舉之公正
    、公平及純潔，所為實不足取，惟事後坦認犯行態度尚可及
    其他等一切情狀，分別量處如主文所示之刑，並均定其易科
    罰金之折算標準。又查被告6人等人前均未曾因故意犯罪受
    有期徒刑以上刑之宣告，有臺灣高等法院被告前案紀錄表在
    卷可參，此次係因一時思慮欠周，致罹刑章，惟犯後均已坦
    承犯行，堪認歷經本案已收警惕之效，而深知所為不該，無
    再犯之虞，本院綜核上情，並審酌基於國家社會之資源有效
    配置之考量，非無暫緩執行刑罰餘地，是就被告等人上開所
    宣告之刑，以暫不執行為適當，均予宣告緩刑2年，以啟自
    新。被告6人所犯之罪，既經宣告有期徒刑之刑，應依公職
    人員選舉罷免法第113條第3項、刑法第37條第2項，分別諭
    知如主文所示之褫奪公權。又被告6人所收受之賄賂應依同
    法條第2項之規定沒收之，又按刑法上沒收之物規定如全部
    或一部不能沒收時，追徵其價額，乃指該原物不能沒收時，
    使義務人繳納與應沒收原物相當價額之謂，而現金係可替代
    之物，並無不能沒收之慮，自毋庸為追徵價額之諭知（最高
    法院92年度臺上字第535號判決意旨參照）。
三、又本件被告所犯係死刑、無期徒刑、最輕本刑為3年以上有
    期徒刑以外之罪，其於準備程序中就被訴事實為有罪之陳述
    ，經法官告知簡式審判程序之旨，並聽取公訴人、被告之意
    見後，本院認為適宜由受命法官獨任進行簡式審判程序，附
    予敘明。
據上論斷，應依刑事訴訟法第273條之1第1項、第299條第1項前
段公職人員選舉罷免法第111條第1項後段、第113條第3項，刑法
第11條、第143條第1項、第2項、第41條第1項前段、第74條第1
項第1款、第37條第2項、第3項，刑法施行法第1條之1，判決如
主文。
中    華    民    國   100    年    4     月    28    日
                  刑事第八庭    法  官  林俊寬
以上正本證明與原本無異。
如不服本判決應於收受送達後10日內向本院提出上訴書狀，並應
敘述具體理由；如未敘述上訴理由者，應於上訴期間屆滿後20日
內向本院補提理由書（均須按他造當事人之人數附繕本）「切勿
逕送上級法院」。
中    華    民    國   100    年    4     月    28    日
                                書記官  林香如
附錄法條：
中華民國刑法第143條
（投票受賄罪）
有投票權之人，要求、期約或收受賄賂或其他不正利益，而許以
不行使其投票權或為一定之行使者，處 3 年以下有期徒刑，得
併科 5 千元以下罰金。
犯前項之罪者，所收受之賄賂沒收之。如全部或一部不能沒收時
，追徵其價額。